【裁判字號】    98,訴,131
【裁判日期】    980313
【裁判案由】    強盜等
【裁判全文】
臺灣高雄地方法院刑事判決               98年度訴字第131號
公  訴  人  臺灣高雄地方法院檢察署檢察官
被      告  乙○○
選任辯護人  蘇志成律師（財團法人法律扶助基金會）
上列被告因強盜等案件，經檢察官提起公訴（98年度偵字第1954
號、98年度偵緝字第129 號、第130 號）及移送併辦（98年度偵
字第3715號），本院判決如下：
    主  文
乙○○犯竊盜罪，累犯，處有期徒刑伍月。又犯竊盜罪，累犯，
處有期徒刑伍月。又犯攜帶兇器竊盜罪，累犯，處有期徒刑拾月
，扣案之Ｔ型扳手壹支沒收。應執行有期徒刑壹年陸月，扣案之
Ｔ型扳手壹支沒收。
    事  實
一、乙○○前因： (1)違反毒品危害防制條例案件，經本院93年
    度訴字第2045號判處有期徒刑8 月確定。 (2)竊盜案件，經
    本院93年度易字第1836號判處有期徒刑1 年6 月確定。 (3)
    違反毒品危害防制條例案件，經本院94年度簡字第843 號判
    處有期徒刑6 月確定。 (4)偽造文書案件，經本院94年度易
    字第1605號判處有期徒刑6 月確定。 (5)違反毒品危害防制
    條例案件，經本院94年度訴字第1563號判處有期徒刑10月確
    定。嗣因民國96年減刑，上開各罪經本院96年度聲減字第27
    03號分別減為有期徒刑各4 月、9 月、3 月、3 月、5 月確
    定，其中 (1)、 (2)、 (3)、 (4)所示4 罪，經定其應執行
    刑有期徒刑1 年6 月確定，並與 (5)所減得之刑即有期徒刑
    5 月接續執行，於96年10月15日縮短刑期假釋出監，所餘刑
    期於同年11月29日縮刑期滿，未經撤銷假釋，以已執行論。
二、詎其猶未警惕，復意圖為自己不法之所有，基於竊盜之犯意
    ，於97年5 月27日下午1 時25分許，騎乘其所有車號PM6 －
    793 號機車，行經高雄市三民區○○○街160 巷7 號前，見
    戊○○所有之車號J6－0970號自小貨車停放該處，車門未鎖
    ，竟徒手開啟車門，竊取戊○○所有置於車內之皮包1 個（
    內有新台幣〈下同〉13萬元及帳簿1 本），得手後騎乘上開
    機車離去。嗣經警調閱上開路口監視錄影畫面，循線查獲。
三、復意圖為自己不法所有，另基於竊盜之犯意，於97年7 月26
    日上午9 時5 分許，騎乘上開車號機車，行經高雄縣鳳山市
    ○○路276 號前，見丁○○所有車號YE－7815號自小客車停
    放該處，車門未鎖，乃徒手開啟車門，竊取丁○○所有置於
    車內之皮包1 個（內有現金6 千元；國際牌行動電話1 支；
    丁○○之身分證、健保卡、汽車駕照、行照各1 張；渣打國
    際商業銀行、台北富邦銀行、中國信託商業銀行及國泰世華
    商業銀行信用卡各1 張；安泰商業銀行、台灣中小企業銀行
    提款卡各1 張），得手後騎乘上開機車離去。嗣經警採集上
    開自小客車上遺留指紋送驗比對，循線查獲。
四、又意圖為自己不法之所有，另基於加重竊盜之犯意，於98年
    1 月8 日上午9 時許，騎乘上開車號機車，前往高雄縣鳳山
    市○○街與南榮路口「肉豆公市場」，並攜帶其所有客觀上
    足以對人之生命身體安全構成威脅，可供兇器使用之Ｔ型扳
    手1 支，接續竊取下列停放市場內機車置物箱內物品：
(一)見己○○所停放車號YSF －779 號機車，座墊下方之置物箱
    疏未關妥，竟打開機車座墊，竊取己○○所有置於置物箱內
    之黑色Adidas牌手提袋1 個得手（內有現金300 元及香水1
    瓶）。
(二)見庚○○○所停放車號TNY －892 號機車，置物箱鎖孔上插
    有鑰匙疏未取下，即以之開啟置物箱，竊取庚○○○所有置
    於置物箱內之米色女用手拿包1 個得手（內有現金300 元；
    庚○○○之身分證、健保卡、駕照、行照各1 張）。
(三)見辛○○所停放車號不詳之機車，電門鑰匙孔上插有鑰匙疏
    未取下，即持之開啟置物箱，竊取辛○○所有置於置物箱內
    之皮包1 個（其內財物不詳），得手後騎乘上開車號PM6 －
    793 號機車離去之際，因遭民眾丙○○發現，自後撲向乙○○，並以手臂圈勒乙○○之頸部，隨車奔跑欲將其拉下，乙○○因失去平衡，於擦撞對向來車後，人、車倒地，經現場
    民眾合力逮捕，丙○○則因機車擦撞，受有左腳紅腫之傷害
    （未據告訴），仍拾起上開皮包交還辛○○攜離。嗣經警據
    報到場查獲，扣得上開黑色Adidas牌手提袋1 個、現金300
    元、香水1 瓶（均發還己○○）；現金300 元、身分證、健
    保卡、駕照、行照各1 張（均發還庚○○○），及Ｔ型扳手
    1 支。
五、案經高雄市政府警察局三民第一分局、高雄縣政府警察局鳳
    山分局分別報請臺灣高雄地方法院檢察署檢察官偵查起訴及
    移送併辦。
    理  由
一、本判決所引用據以認定事實之各項證據資料，關於傳聞證據
    部分，均經檢察官、被告乙○○及辯護人於本院審理中同意
    作為證據（本院卷第101-102 頁），或於調查證據時，已知
    屬傳聞證據而未於言詞辯論終結前聲明異議，經本院審酌各
    該證據之作成情況，認以之為證據均屬適當，依刑事訴訟法
    第159 條之5 規定，均得作為證據，合先敘明。
二、前揭事實，業據被告乙○○於本院審理中全部坦承不諱（本
    院第29-30 頁、第101 頁），且經被害人戊○○、丁○○、
    己○○、庚○○○於警詢中指訴綦詳（偵二卷第4-7 頁、偵
    三卷第4 頁、偵一卷第10-12 頁），並據證人莊游敏子於警
    詢中、證人丙○○於警詢及本院審理中，分別證述明確（偵
    二卷第10頁、偵一卷第13-15 頁、本院卷第102-106 頁），
    互核大致相符，復有下列書證、物證為憑：
(一)事實欄第二段所示部分：報案三聯單1 份、路口監視錄影翻
    拍照片8 幀、指認照片2 幀、指認口卡片1 份、車籍查詢資
    料1 份（偵二卷第17-20 頁、第25-29 頁）。
(二)事實欄第三段所示部分：勘察採證同意書、勘察採證紀錄報
    告表、勘察採證現場簡圖各1 份、採證相片2 幀、指紋鑑驗
    書、指紋卡片各1 份（偵三卷第5-8 頁）。
(三)事實欄第四段所示部分：贓物認領保管單2 份、現場採證照
    片7 幀（偵一卷第24-30 頁）；扣案Ｔ型扳手1 支。
    被告自白既有前開卷證可資佐證，足認應與事實相符，自堪
    採為論科之依據。本件事證明確，被告上開犯行均堪認定，
    應予依法論科。
三、公訴意旨雖認被告如事實欄第四段所示犯行，應依接續犯從
    一重論以刑法第329 條、第330 條第1 項之加重準強盜罪。
    惟按刑法第329 條準強盜罪之規定，將竊盜或搶奪之行為人
    為防護贓物、脫免逮捕或湮滅罪證而當場施強暴、脅迫之行
    為，視為施強暴、脅迫使人不能抗拒而取走財物之強盜行為
    ，乃因準強盜罪之取財行為與施強暴、脅迫行為之因果順序
    ，雖與強盜罪相反，卻有時空之緊密連接關係，以致竊盜或
    搶奪故意與施強暴、脅迫之故意，並非截然可分，而得以視
    為一複合之單一故意，亦即可認為此等行為人之主觀不法與
    強盜行為人之主觀不法幾無差異；復因取財行為與強暴、脅
    迫行為之因果順序縱使倒置，客觀上對於被害人或第三人所
    造成財產法益與人身法益之損害卻無二致，而具有得予以相
    同評價之客觀不法。故擬制為強盜行為之準強盜罪構成要件
    行為，雖未如刑法第328 條強盜罪之規定，將實施強暴、脅
    迫所導致被害人或第三人不能抗拒之要件予以明文規定，惟
    必於竊盜或搶奪之際，當場實施之強暴、脅迫行為，已達使
    人難以抗拒之程度，其行為之客觀不法，方與強盜行為之客
    觀不法相當，而得與強盜罪同其法定刑（司法院釋字第630
    號解釋參照）。惟查：
(一)本件證人丙○○雖於警詢中證稱：當時乙○○竊走該名婦人
    （辛○○）皮包後，正要騎乘機車逃離現場，我快步跑過去
    勒住乙○○頸部，乙○○為防護贓物、脫免逮捕，仍加快油
    門向前衝，並撞倒2 部機車後，與我一同跌倒在路旁。乙○○被我勒住後，我叫他停車熄火，但乙○○仍一直猛加油往
    前衝，我被他機車拖行10幾公尺後，在乙○○撞上路旁機車
    後才停住，我被乙○○往前拖行，致左腳撞傷紅腫等語（偵
    一卷第14頁）。
(二)然證人丙○○於本院審理中另證稱：「（問：在98年1 月8
    日早上9 時20分許，你有無在鳳山南榮路口之肉豆公市場，
    看到在場被告乙○○在竊取機車置物箱裡的皮包？）有」、
    「（問：請你敘述你當時看到的情形為何？）當時我工作做
    好了就在我攤子前休息，被告乙○○在我前方一部機車前，
    因為車主機車鑰匙沒有拔下來，乙○○就直接打開機車座墊
    下的置物箱，拿出皮包騎乘他的機車要走，當時我看到此情
    形，心裡想說總不能置之不理，就跟著追出去」、「（問：
    你當時有無大聲喝止被告乙○○？）沒有，當時情形下我也
    不知道要喊，我跑很快，但要抓住他也抓不下來，因為他戴
    全罩式的安全帽，我就勒住他的脖子」、「（問：你當時勒
    住乙○○的脖子時，是否是他騎車正在起步，速度不快的時
    候？）對，當時沒地方抓他，就勒住他脖子跟著他跑」、「
    （問：你當時有無喝令乙○○停下車？）我沒機會喊，想抓
    他下來但抓不下來，直到下個路口他才撞車摔下來」、「（
    問：你是否是因為勒住乙○○脖子時，乙○○騎車一直往前
    ，你想抓他下來卻抓不住而被他拖行？）不是，我算是勾著
    他跟著他跑這樣，直到下個路口他跟其他機車相撞」、「（
    問：乙○○摔車時你是否仍勒住他脖子？）是，我當時不敢
    放手，他想騎到另一車道，我硬拉他過來，才跟另一輛機車
    相撞，我的腳也因此受傷」、「（問：你當時為何會受傷，
    是否是因為乙○○的機車有倒下壓到你？）不是，是乙○○
    跟第二部機車相撞時對方的機車有撞到我」、「（問：乙○○先撞到的第一部機車，是否是停在路邊？）沒有，當時第
    一部機車是要彎進來市場買東西」、「（問：當時第一部機
    車與第二部機車是否都是有人騎乘的？）對」、「（問：你
    當時抓住乙○○時有無要他停車？）來不及說，當時也沒有
    想那麼多」、「（問：你於警詢筆錄中說，當時警察問你有
    無受傷，你說乙○○被你勒住後，你有要乙○○停車熄火，
    但是他卻一直加油往前衝，我被他的機車拖行十幾公尺，導
    致我左腳受傷腫起來，與你剛所述不符，實情為何？）我當
    時所述也是如今天所說的一樣，我沒看到筆錄寫的這些，我
    當時有說跟著跑了十幾公尺，但不是被拖行，警詢筆錄不正
    確」、「（問：你當時有無要求乙○○停車熄火？）沒有，
    當時沒機會說」、「（問：當你勒住乙○○脖子時，乙○○
    有無威脅你說如果你不放手，他就要對你不利等話？）沒有
    ，我們兩人都沒有出聲」、「（問：當時乙○○有無出手打
    你？）沒有，他正在騎車，也沒機會打我」、「（問：當時
    你勒住乙○○脖子時，乙○○是否知道你是要抓他？）我不
    知道，直到乙○○摔車，後面的人追上來把他壓倒在地，這
    過程中我都沒有講到半句話」、「（問：乙○○在竊取皮包
    時，有無看到你有看到他在竊取皮包？）他應該是沒看到我
    」、「（問：你當時勒住被告的脖子，你與他的相關位置為
    何？）我在他的左邊，我是用右手勒住被告的脖子」、「（
    問：在你勒住被告的脖子之前，被告是否知道你在追他？）
    不知道」、「（問：你勒住被告脖子之後，你可以自己選擇
    你要放手還是繼續勒住被告嗎？）當時我想說不可以放，因
    為如果我要放的話，就要跑的比機車快，才不會被反衝反而
    跌倒，我硬勒住被告他要加快速度也沒有辦法加速，因為我
    有拖住，所以被告的速度也沒有那麼快，我當時想說如果放
    手的話，我自己會受傷」等語（本院卷第102-106 頁）。
(三)證人丙○○前開審判中之證述，與警詢中證述略有不同。然
    其於本院中既證稱：「我當時（警詢中）所述也是如今天（
    審理中）所說的一樣，我沒看到（警詢）筆錄寫的這些，我
    當時有說跟著跑了十幾公尺，但不是被拖行，警詢筆錄不正
    確」等語，且其於市場擺攤而非從事法律相關業務之人，殊
    少可能於警詢中證稱被告為「防護贓物、脫免逮捕」，仍加
    快油門向前衝等法條用語，顯以其於審理中所為上開證述，
    較屬可靠。依其前開審判中之證述，被告乙○○於行竊後騎
    乘自己機車離去時，尚不知已遭證人丙○○發覺，而係丙○○自後追及，並以右臂圈勒被告之頸部，在車身左側隨車奔
    跑，欲硬拉被告下車，又慮及於奔跑中突然鬆手，恐因慣性
    作用向前撲倒，而不敢放手，並非遭被告加速拖行。且事出
    緊急，證人丙○○亦無暇思及喝令被告停車，而被告於騎乘
    機車突遭丙○○勒頸拉扯，力求平衡車身猶恐不及，亦未對
    證人丙○○有何強暴、脅迫之行為，即不符因防護贓物、脫
    免逮捕而施強暴脅迫行為致被害人難以抗拒之準強盜行為。
四、另按刑法第321 條第1 項第3 款之攜帶兇器竊盜罪，係以行
    為人攜帶兇器竊盜為其加重條件，此所謂兇器，其種類並無
    限制，凡客觀上足對人之生命、身體、安全構成威脅，具有
    危險性之兇器均屬之，且祇須行竊時攜帶此種具有危險性之
    兇器為已足，不以攜帶之初有行兇之意圖為必要（最高法院
    79 年 台上字第5253號判例意旨參照）。本件扣案之Ｔ型扳
    手1支 ，係屬尖硬鐵器，有照片1 幀在卷可參（偵一卷第28
    頁），客觀上足以對他人之生命身體構成威脅，自屬兇器無
    疑。核被告乙○○所為：（ㄧ）如事實欄第二段、第三段所
    示部分，均係犯刑法第320 條第1 項之普通竊盜罪。（二）
    如事實欄第四段所示部分，均係犯同法第321 條第1 項第3
    款之攜帶兇器竊盜罪，公訴意旨認被告此部分所為應依接續
    犯論以情節較重之同法第329 條、第330 條第1 項加重準強
    盜罪，容有未恰，起訴法條應予變更。被告此部分攜帶兇器
    竊盜犯行，均於密接時間，在同一市場內，接連竊取3 部機
    車置物箱內之手提袋等財物，各竊取行為之獨立性極為薄弱
    ，依一般社會健全觀念，在時間差距上，難以強行分開，在
    刑法評價上，以視為數個舉動之接續施行，合為包括之一行
    為予以評價，較為合理，應論以接續犯，而為包括之一罪（
    最高法院86年台上字第3295號判例意旨參照），另與上開普
    通竊盜二罪間，犯罪時間各相距已遠，顯係基於各別犯意分
    別為之，應予分論併罰。又被告前有如事實欄第一段所示犯
    罪科刑及執行紀錄，有臺灣高等法院被告前案紀錄表1 份在
    卷可按，其於受徒刑之執行完畢後，5 年以內故意再犯
    本件有期徒刑以上之3 罪，均屬累犯，應依刑法第47條第1
    項之規定，分別加重其刑。
五、本院審酌被告前有上開前案紀錄，素行欠佳，且年值青壯，
    身心健全，不思循正當途徑賺取財物，竟屢次竊取他人財物
    ，價值觀念偏差，應予導正，惟念其事後坦承犯行，犯罪後
    態度尚可，利用他人之汽、機車未鎖妥，或遺留鑰匙而未取
    下之機會，乘機開啟而竊取其內財物，犯罪動機、手段、情
    節、所生危害及其惡性尚非重大，犯罪所得亦非過鉅，教育
    程度為國中肄業、業工、家境勉持（偵一卷第6 頁受詢問人
    基本資料表）等一切情狀，認檢察官具體求處普通竊盜部分
    各有期徒刑6 月，稍嫌過重；另求處加重準強盜罪有期徒刑
    7 年部分，則因本院審理結果認被告應係犯加重竊盜罪，而
    無從審酌，爰分別量處如主文所示之刑，並定其應執行之刑
    ，以示儆懲。扣案之Ｔ型扳手1 支，係被告所有於行竊時所
    攜帶之物，業據其供承在卷（偵一卷第50頁），應依刑法第
    38條第1 項第2 款之規定，於所犯攜帶兇器竊盜罪之罪刑項
    下宣告沒收。
六、至移送併辦之犯罪事實（98年度偵字第3715號），與起訴書
    所載被告於98年1 月8 日上午9 時許，在上開「肉豆公市場
    」所為接續竊取機車置物箱內財物之犯罪事實相同，併此敘
    明。
據上論斷，應依刑事訴訟法第299 條第1 項前段、第300 條，刑
法第320 條第1 項、第321 條第1 項第3 款、第47條第1 項、第
38條第1 項第2 款、第51條第5 款，刑法施行法第1 條之1 ，判
決如主文。
本案經檢察官甲○○到庭執行職務。
中    華    民    國    98    年    3     月    13    日
                刑事第十六庭    審判長法  官  曾逸誠
                                      法  官  王靖茹
                                      法  官  林柏壽
如不服本判決應於收受判決後10日內向本院提出上訴書狀，並應
敘述具體理由。其未敘述上訴理由者，應於上訴期間屆滿後20日
內向本院補提理由書(均須按他造當事人之人數附繕本)「切勿逕
送上級法院」。
以上正本證明與原本無異。
中    華    民    國    98    年    3     月    13    日
                                      書記官  劉國偉
附錄本案論罪科刑法條：
刑法第320 條第1 項
意圖為自己或第三人不法之所有，而竊取他人之動產者，為竊盜
罪，處5 年以下有期徒刑、拘役或5 百元以下罰金。
刑法第321 條第1 項
犯竊盜罪而有左列情形之一者，處6月以上、5年以下有期徒刑：
一、於夜間侵入住宅或有人居住之建築物、船艦或隱匿其內而犯
    之者。
二、毀越門扇、牆垣或其他安全設備而犯之者。
三、攜帶兇器而犯之者。
四、結夥三人以上而犯之者。
五、乘火災、水災或其他災害之際而犯之者。
六、在車站或埠頭而犯之者。


司法院資訊處製作；財團法人民間司法改革基金會備份。
